臺灣高雄地方法院刑事判決
110年度交易字第31號
公  訴  人  臺灣高雄地方檢察署檢察官
被      告  陳映如


選任辯護人  李兆隆  律師
被      告  蘇英俊



選任辯護人  林武璋  律師（法扶）
上列被告因過失傷害案件，經檢察官提起公訴（109年度偵字第1
8247號），本院判決如下：
    主  文
陳映如犯過失傷害罪，處拘役參拾伍日，如易科罰金，以新臺幣
壹仟元折算壹日。
蘇英俊犯過失傷害罪，處拘役參拾日，如易科罰金，以新臺幣壹
仟元折算壹日。
    事  實
一、陳映如於民國109年5月12日17時許，騎乘電動輔助自行車，
    沿高雄市新興區文衡一路由北往南方向行駛至文衡一路與竹
    圍路交岔路口時，本應注意與他車行駛間隔，並隨時採取必
    要之安全措施，而依當時天候、路況並無不能注意之情形，
    竟疏未注意前後左右來車就貿然偏左行駛，適有蘇英俊騎乘
    CB5-698號機車同向在陳映如左後方行駛，也疏未注意該路
    段行車時速不得超過50公里，竟以時速50-60公里之速度超
    速行駛，見陳映如偏左行駛時已來不及閃避而撞及陳車左後
    車身（後輪左側），雙方均人車倒地，陳映如因此受有雙側
    膝部挫傷併血腫、下背挫傷、雙足踝挫傷等傷害；蘇英俊則
    受有左手肘擦傷1.5×1公分、左手背擦傷0.5×0.2公分、左手
    第五指擦傷0.1×0.1公分、左膝擦傷7×6公分等傷害。
二、案經陳映如、蘇英俊訴由高雄市政府警察局新興分局報請臺
    灣高雄地方檢察署檢察官偵查起訴。
    理  由
壹、證據能力部分
　　以下引用之證據資料，因當事人均未爭執，依司法院頒「刑
    事判決精簡原則」，得不予說明。
貳、認定事實所憑之證據及理由
一、被告蘇英俊坦承有於上述時、地騎乘機車超速肇事，並撞傷
    告訴人陳映如之事實；被告陳映如雖不否認有於上述時、地
    騎乘電動輔助自行車與蘇英俊騎乘之機車發生碰撞，並造成
    蘇英俊受傷之事實，但不承認有過失，辯稱：兩車碰撞時，
    我騎乘之電動輔助自行車並未偏左行駛，蘇英俊是從我騎乘
    之電動輔助自行車後方撞上來的等語。經查：
　㈠以上兩車在上述時、地發生碰撞，並造成被告二人分別受有
    如上之傷害等情，已經被告二人陳述明確，並有道路交通事
    故現場圖、調查報告表、肇事路口監視器錄影光碟、勘驗筆
    錄和擷取之照片4張，及被告二人提出之診斷證明書各1份在
    卷為證。
　㈡被告陳映如雖辯稱她騎乘之電動輔助自行車並未偏左行駛，
    但經本院當庭重行勘驗肇事路口監視器錄影光碟，雖從影像
    中無法清晰判斷電動輔助自行車龍頭是否偏左？但從影像中
    卻可明確看出蘇英俊騎乘之機車是撞擊到陳映如騎乘之電動
    輔助自行車後輪左側，有截圖1張在卷為憑（院卷275頁），
    並非如陳映如所稱是電動輔助自行車後方遭撞擊，故從此撞
    擊點研判，若非陳映如騎乘之電動輔助自行車遭撞擊當下，
    車身確實有偏左之情形，否則兩車既是同向前後平行直線行
    駛，何以撞擊點會在前車後輪左側？是從以上研判得知，陳
    映如之電動輔助自行車遭撞擊時，至少整個車身是處於偏左
    之情況，並非直線行駛，應可認定。被告陳映如上述辯解，
    核與事實不相符合，不可採信。
　㈢從以上勘驗結果也可獲知陳映如騎乘之電動輔助自行車是在
    行進中，遭蘇英俊騎乘之機車車頭擦撞到後輪左側後人車倒
    地，有勘驗筆錄及截圖1張在卷為憑，由此可以證明被告二
    人於肇事後，接受到場處理員警訪談時均陳稱：陳映如之電
    動輔助自行車是停止狀態一情，經核與上述勘驗結果不符，
    本院無從採信。　　
　㈣被告陳映如辯護人另具狀陳稱：文橫一路北向南車道因號誌
    桿之設立導致車道右側邊緣突出，致使南向行駛車輛靠右空
    間縮減，需從車道外側向內偏移等情，經比對辯護人提出之
    現場道路照片（院卷129頁、217-223頁），與本案交通事故
    現場照片（警卷43-45頁）之結果，辯護人所稱文橫一路北
    向南車道因號誌桿設立導致車道縮減之情況，雖屬實情，但
    因本件交通事故肇事地點距離該車道縮減之處已有段距離，
    換言之，本件肇事地點是在文橫一路北向南車道縮減後之車
    道上，故辯護人質疑以上路況是否對肇事責任之判讀有所影
    響，並據此請求再為鑑定肇事責任之歸屬，自是個人臆測之
    詞，本院認並無調查之必要。
二、按行車時速不得超過50公里；慢車行駛時，駕駛人應注意車
    前狀況及與他車行駛間隔，並隨時採取必要之安全措施，道
    路交通安全規則第93條第1項第1款前段、第124條第5項分別
    定有明文。經查肇事路段係屬市區道路，行車時速自不得超
    過50公里，被告蘇英俊考領有合格之駕駛執照；被告陳映如
    駕駛電動輔助自行車上路，對於上述行車速限及慢車行駛時
    應遵行之事項，實難諉為不知，而依當時路況、天候情形，
    又無不能注意之情形，被告陳映如於行經肇事交岔路口時，
    疏於注意前後左右其他車輛，就貿然從車道外側左偏至車道
    中線，剛好有被告蘇英俊騎乘機車也疏未注意行車時速之限
    制，以時速50-60公里之速度由後通過該交岔路口時，見陳
    映如偏左行駛時已來不及閃避而撞及陳車左後車身，致使被
    告二人分別受有如上所述之傷害，被告二人就此次交通事故
    均有過失，已經明顯。本案經送鑑定後，鑑定機關於路權歸
    屬項下已載明「汽車行駛宜視交岔路口之路形當時路況，並
    注意前後左右其他車輛及行人，適時轉向直接進入應遵行車
    道」；鑑定意見也認為「⒈陳映如：岔路口行向左偏未注意
    前後左右其他車輛，為肇事主因。⒉蘇英俊：超速，為肇事
    次因」，有高雄市政府交通局車輛行車事故鑑定委員會鑑定
    意見書在卷為憑（院卷191頁起）。告訴人即被告二人因本
    件車禍受傷，與被告二人以上過失行為間並有相當因果關係
    。本案事證明確，被告二人過失傷害之犯行都可認定。
參、論罪科刑　　
一、核被告二人所為，均係犯刑法第284條前段之過失傷害罪。
    被告二人於肇事後在未被有偵查犯罪職權之機關或公務員發
    覺前，已主動向到場處理之員警坦承其為車禍肇事之人，有
    高雄市政府警察局道路交通事故肇事人自首情形紀錄表在卷
    為證（警卷39、41頁），都符合自首要件，爰依刑法第62條
    前段規定減輕其刑。
二、審酌被告二人分別騎乘機車或電動輔助自行車上路，本應謹
    慎注意，以維護自身及其他參與道路交通者之安全，竟分別
    因上述之疏失而發生以上交通事故，造成彼此受有如上所載
    之傷害，實有不該。同時衡量被告二人就本件交通事故所應
    承擔之過失輕重，及其二人所受傷害之輕重程度，暨被告二
    人是因對於應賠償金額之認知落差過大，所以未能達成和解
    ，並分別考量被告二人犯後態度（蘇英俊坦承犯行；陳映如
    否認有過失）、教育程度、家庭經濟狀況（見院卷260頁之
    記載）等一切情狀，分別量處如主文所示之刑，並均諭知易
    科罰金之折算標準。
據上論斷，應依刑事訴訟法第299條第1項前段，判決如主文。
本案經檢察官丁亦慧提起公訴；檢察官葉容芳到庭執行職務。
中　　華　　民　　國　　111 　年　　3 　　月　　16　　日
　　              刑事第九庭  法　官  黃三友
以上正本係照原本作成，證明與原本無異。　　
如不服本判決應於收受判決後20日內向本院提出上訴書狀，敘具
體理由。其未敘述上訴理由者，應於上訴期間屆滿後20日內向本
院補提理由書(均須按他造當事人之人數附繕本)「切勿逕送上級
法院」。
中　　華　　民　　國　　111 　年　　3 　　月　　16　　日
                           書記官  林豐富
附錄論罪之法條：
刑法284條前段（過失傷害罪）
因過失傷害人者，處1年以下有期徒刑、拘役或10萬元以下罰金
。